臺灣宜蘭地方法院刑事裁定
110年度單禁沒字第108號
聲  請  人  臺灣宜蘭地方檢察署檢察官
被      告  吳叔謙


上列聲請人因被告違反毒品危害防制條例案件（99年度偵緝字第
101號），聲請單獨宣告沒收（110年度執聲字第379號），本院
裁定如下：
    主  文
扣案之第二級毒品甲基安非他命壹包（淨重零點伍陸陸公克、取
樣零點零零零貳公克、餘重零點伍陸伍捌公克）含與之無法完全
析離之包裝袋壹只，均沒收銷燬；扣案提撥器壹支、電子磅秤貳
台均沒收。
    理  由
一、聲請意旨略以：被告吳叔謙涉犯毒品危害防制條例案件，業
    經臺灣高等法院以99年度上訴字第4476號判決判處無罪確定
    。惟該案扣案之第二級毒品甲基安非他命1包、毒品提撥器1
    支及電子磅秤2台，分別係違禁物及專供施用之器具，爰依
    法聲請宣告沒收等語。
二、按查獲之第一、二級毒品及專供製造或施用第一、二級毒品
    之器具，不問屬於犯罪行為人與否，均沒收銷燬之，毒品危
    害防制條例第18條第1項前段定有明文。又違禁物，不問屬
    於犯罪行為人與否，沒收之；違禁物或專科沒收之物得單獨
    宣告沒收，刑法第38條第1項、第40條第2項分別定有明文。
    是欲宣告沒收之違禁物，原則上雖應於有罪判決時，一併宣
    告沒收，然於犯罪行為因法律上或事實上之原因，對於行為
    人為不起訴處分、緩起訴處分期滿未經撤銷或經起訴後因上
    開原因為無罪、免訴或不受理判決時，因未為有罪之判決，
    案內之違禁物無從宣告沒收，自得由檢察官單獨聲請宣告沒
    收。再按，供犯罪所用、犯罪預備之物或犯罪所生之物，屬
    於犯罪行為人者，得沒收之；檢察官依第253條或第253條之
    1為不起訴或緩起訴之處分者，對刑法第38條第2項、第3項
    之物及第38條之1第1項、第2項之犯罪所得，得單獨聲請法
    院宣告沒收。刑法第38條第2項、刑事訴訟法第259條之1亦
    定有明文。
三、經查：
　㈠被告於民國98年4月24日因違反毒品危害防制條例案件為警查
    獲，即主動將扣案白色結晶塊1包及電子磅秤2台交給警方，
    其後警方復於98年5月20日持本院核發搜索，前往被告位於
    宜蘭縣○○鄉○○路○段000巷00號4樓之3住處執行搜索，當場扣
    得被告所有毒品提撥器1支，此有卷附被告警詢筆錄、宜蘭
    縣政府警察局98年4月24日扣押筆錄、扣押物品目錄表、本
    院搜索票、宜蘭縣政府警察局98年5月20日搜索扣押筆錄、
    扣押物品目錄表等可佐。依交通部民用航空局航空醫務中心
    毒品鑑定書所載，前開扣案白色結晶塊1包送驗結果，檢出
    第二級毒品甲基安非他命成分。依被告於警詢時自承：其係
    於98年4月23日上午9時許在宜蘭縣○○鄉○○路○段000巷00號4
    樓之3住處，施用海洛因及安非他命等語；嗣本院審理時亦
    供稱：前開扣案第二級毒品甲基安非他命、電子磅秤及提撥
    器等物，均係其所有、供其施用毒品所使用等語（見本院99
    年度訴字第231號卷第108頁）。此外，被告所涉於前開時、
    地，施用第一、二級毒品犯行，業經臺灣宜蘭地方檢察署檢
    察官聲請，由本院以98年度毒聲字第36號裁定送觀察、勒戒
    後，認有繼續施用毒品之傾向，再經本院於99年4月27日以9
    9年度毒聲字第53號裁定令入戒治處所施以強制戒治，嗣於1
    00年2月21日因停止戒治釋放出所，並由臺灣宜蘭地方檢察
    署檢察官於同日以100年度戒毒偵字第5號為不起訴處分確定
    ，此有前開不起訴處分書影本、臺灣占高等法院被告前案紀
    錄表附卷可佐。基此，扣案第二級毒品1包（淨重0.566公克
    、取樣0.0002公克、餘重0.5658公克）確屬違禁物，且被告
    所涉施用第二級毒品犯行，亦經檢察官為不起訴處分確定，
    是聲請人聲請依法單獨宣告沒收銷燬，揆諸前揭說明，應予
    准許。又盛裝前揭含有第二級毒品甲基安非他命之外包裝袋
    1只，因含第二級毒品甲基安非他命難以析離，應視為查獲
    之毒品，併予宣告沒收銷燬。至上開毒品因鑑驗耗用部分，
    既已用罄滅失，自毋庸為沒收銷燬或沒收之諭知，附此敘明
    。再扣案之提撥器1支及電子磅秤2台為被告所有供犯前開施
    用毒品所用之物，亦據被告供陳在卷，已如前述，惟非專供
    施用毒品所用之物，依刑法第38條第2項前段之規定，聲請
    人聲請本院單獨宣告沒收之，於法亦屬有據。
　㈡至於被告前因販賣第一級毒品、轉讓第一級毒品等案件，經
    臺灣宜蘭地方檢察署檢察官以99年度偵緝字第101號提起公
    訴，嗣經臺灣高等法院於100年3月29日以99年度上訴字第44
    76號判決均判處無罪確定，固有上開起訴書、刑事判決書及
    臺灣高等法院被告前案紀錄表附卷可稽。惟被告前案所涉既
    係販賣及轉讓第一級毒品海洛因，已難認與扣案第二級毒品
    甲基安非他命有關，且被告迭於警詢、本院審理時，始終供
    稱前開扣案物即第二級毒品、提撥器、電子磅秤等，均係其
    施用毒品時所使用，是聲請意旨以被告所涉販賣及轉讓第一
    級毒品等犯行，業經臺灣高等法院審理後判決無罪，前開扣
    案物為上開確定判決效力所及，進而聲請單獨沒收等情，容
    有誤會。惟因聲請人本件聲請沒收上開扣押物，於法確屬有
    據，已詳如前述，雖理由有所不同，仍予准許，爰裁定如主
    文所示。
四、依刑事訴訟法第259條之1、第455條之36第2項，毒品危害防
    制條例第18條第1項前段，刑法第40條第2項、第38條第2項
    前段，裁定如主文。
中　　華　　民　　國　　110 　年　　9 　　月　　29　　日
                  刑事第三庭法  官  游欣怡
以上正本證明與原本無異。
如不服本裁定，應於送達後5日內，向本院提出抗告狀。（需附
繕本）
                            書記官　吳蔚宸
中　　華　　民　　國　　110 　年　　9 　　月　　29　　日